【裁判字號】    98,訴,377
【裁判日期】    980731
【裁判案由】    毒品危害防制條例
【裁判全文】
臺灣臺北地方法院刑事判決               98年度訴字第377號
公  訴  人  台灣台北地方法院檢察署檢察官
被      告  甲○○
上列被告因違反毒品危害防制條例案件，經檢察官提起公訴（98
年度毒偵緝字第41號、第42號），本院依簡式審判程序判決如下
：
    主  文
甲○○施用第一級毒品，累犯，處有期徒刑捌月，扣案之摻有第
一級毒品海洛因香煙壹支（驗餘淨重零點參玖貳玖公克），沒收
銷燬之；又施用第一級毒品，累犯，處有期徒刑捌月，扣案之第
一級毒品海洛因貳包（驗餘淨重零點零零捌伍公克、零點壹玖捌
伍公克），沒收銷燬之；又施用第二級毒品，貳罪，均累犯，各
處有期徒刑肆月。應執行有期徒刑壹年伍月，扣案之摻有第一級
毒品海洛因香煙壹支（驗餘淨重零點參玖貳玖公克）、第一級毒
品海洛因貳包（驗餘淨重零點零零捌伍公克、零點壹玖捌伍公克
），沒收銷燬之。
    事  實
一、甲○○曾於民國88年間，因施用毒品案件，經台灣高雄地方
    法院以88年毒聲字第5983號裁定送觀察、勒戒後，認有繼續
    施用毒品之傾向，復經同院裁定施以強制戒治至89年11月12
    日期滿執行完畢。又於92年間因施用毒品案件，經最高法院
    以92年度台上字第6979號判決駁回上訴判處有期徒刑7 月確
    定。詎復分別基於施用第一級毒品海洛因、第二級毒品甲基
    安非他命之犯意，於97年9 月15日某時在台北縣三重市○○
    街13號3 樓居處，以捲煙吸食煙霧方式施用海洛因1 次，另
    以玻璃球燒烤方式施用甲基安非他命1 次。嗣於97年9 月15
    日23 時50 分許，甲○○駕駛車牌號碼4336-FM 號自用小客
    車搭載蔡美芳（另經檢察官提起公訴）行經台北市○○○路
    ○ 段3 巷巷口時，因行跡可疑為警攔檢查獲，並扣得摻有海
    洛因香煙1 支（驗餘淨重0.3929公克）。詎甲○○又於97年
    11月2 日22 時50 分為警查獲前24小時內某時，在上址以同
    上方式，分別施用海洛因、甲基安非他命各1 次。嗣於97年
    11月2 日22時50分許，為警在台北市○○○路36號3 樓獅子
    林遊樂場內查獲，並扣得海洛因2 小包（驗餘淨重分別為0.
    0085公克、0.1985公克）。
二、案經台北市政府警察局中山分局及萬華分局報告台灣台北地
    方法院檢察署檢察官偵查起訴。
    理  由
一、本件被告甲○○所涉係死刑、無期徒刑、最輕本刑為3 年以
    上有期徒刑或高等法院管轄第一審案件以外之罪，並於本院
    行準備程序時就被訴事實為有罪之陳述，本院合議庭依刑事
    訴訟法第273 條之1 第1 項規定，裁定改由受命法官獨任行
    簡式審判程序，先予敘明。
二、上開犯罪事實，業據被告甲○○坦承不諱，其2 次查獲之尿
    液送驗結果，均呈嗎啡、甲基安非他命陽性反應，有台灣尖
    端先進生技醫藥股份有限公司97年9 月24日、97年11月12日
    濫用藥物檢驗報告、台北市政府警察局偵辦毒品案件尿液檢
    體委驗單附卷可稽，又扣案之香煙1 支（驗餘淨重0.3929公
    克）、毒品2 包（驗餘淨重各為0.0085公克、0.1985公克）
    ，經鑑定均檢出海洛因成分，有交通部民用航空局航空醫務
    中心毒品鑑定書2 紙附卷可憑，復有扣押物品目錄表2 紙、
    毒品初步鑑驗報告單、查獲照片5 紙在卷可稽，足徵被告前
    開自白與事實相符。本件事證明確，被告犯行洵堪認定。
三、按毒品危害防制條例於92年7 月9 日修正公布，自93年1 月
    9 日施行，其中第20條、第23條將施用毒品之刑事處遇程序
    ，區分為「初犯」及「5 年內再犯」、「5 年後再犯」。依
    其立法理由之說明：「初犯」，經觀察勒戒或強制戒治後，
    應為不起訴處分或不付審理之裁定；經觀察勒戒或強制戒治
    執行完畢釋放後，「5 年內再犯」者，因其再犯率甚高，原
    實施之觀察勒戒及強制戒治既已無法收其實效，爰依法追訴
    或裁定交付審理。至於經觀察勒戒或強制戒治執行完畢釋放
    後，「5 年後再犯」者，前所實施之觀察勒戒或強制戒治已
    足以遮斷其施用毒品之毒癮，為期自新及協助其斷除毒癮，
    仍適用「初犯」規定，先經觀察勒戒或強制戒治之程序。從
    而依修正後之規定，僅限於「初犯」及「5 年後再犯」二種
    情形，始應先經觀察勒戒或強制戒治程序。倘被告於5 年內
    已再犯，經依法追訴處罰，縱其第3 次（或第3 次以上）再
    度施用毒品之時間，在初犯經觀察勒戒或強制戒治執行完畢
    釋放5 年以後，已不合於「5 年後再犯」之規定，且因已於
    「5 年內再犯」，顯見其再犯率甚高，原實施觀察、勒戒或
    強制戒治，已無法收其實效，即應依該條例第10條處罰（最
    高法院95年度第7 次刑事庭會議決議第2 點參照）。經查，
    本件被告前因施用毒品案件，於89年11月12日強制戒治執行
    完畢，惟其於釋放後5 年內，於92年間因施用毒品案件，經
    最高法院以92 年 度台上字第6979號判決判處有期徒刑7 月
    確定，此有台灣高等法院被告前案紀錄表在卷可參，揆諸前
    開法條及說明，被告所為本件施用毒品之犯行，並無「初犯
    」規定之適用，而應直接訴追處罰。
四、核被告所為，均係犯毒品危害防制條例第10條第1 項、第 2
    項之施用第一級、第二級毒品罪。被告持有毒品之低度行為
    ，均為施用之高度行為所吸收，不另論罪。被告所犯上開施
    用第一級毒品罪2 罪及施用第二級毒品罪2 罪，犯意各別，
    行為互殊，應分論併罰。被告前因施用毒品及違反動產擔保
    交易法案件，分別經台灣高雄地方法院以93年度訴字第3364
    號判決、台灣板橋地方法院以94年度簡字第505 號判決判處
    有期徒刑1 年2 月、3 月確定，嗣定應執行刑為有期徒刑 1
    年4 月，於95年10月20日縮刑期滿執行完畢，有台灣高等法
    院被告前案紀錄表在卷可按，其受有期徒刑之執行完畢後，
    5 年以內故意再犯本件有期徒刑以上之罪，均為累犯，依刑
    法第47條第1 項之規定加重其刑。爰審酌被告坦承犯行，本
    件經檢察官、本院通緝始到案，暨考量被告前所犯施用毒品
    罪之次數等一切情狀，量處如主文所示之刑，暨定應執行之
    刑。又扣案之摻有海洛因香煙1 支（驗餘淨重0.3929公克）
    、海洛因2 包（驗餘淨重各為0.0085公克、0.1985公克），
    均屬第一級毒品，應依毒品危害防制條例第18條第1 項前段
    之規定，宣告沒收銷燬之。
據上論斷，應依刑事訴訟法第273 條之1 第1 項、第299 條第 1
項前段，毒品危害防制條例第10條第1 項、第2 項、第18條第 1
項前段，刑法11條、第47條第1 項、第51條第5 款，判決如主文
。
本案經檢察官楊冀華到庭執行職務
中    華    民    國    98    年     7    月    31    日
                  刑事第七庭      法  官  林欣苑
上正本證明與原本無異。
如不服本判決應於收受送達後10日內向本院提出上訴書狀，並應
敘述具體理由；其未敘述上訴理由者，應於上訴期間屆滿後20日
內向本院補提理由書（均須按他造當事人之人數附繕本）「切勿
逕送上級法院」。
                                  書記官  劉英芬
中    華    民    國    98    年    7     月    31    日
附錄所犯法條
毒品危害防制條例第10條
施用第一級毒品者，處 6 月以上 5 年以下有期徒刑。
施用第二級毒品者，處 3 年以下有期徒刑。


司法院資訊處製作；財團法人民間司法改革基金會備份。
